【裁判字號】    98,訴,20
【裁判日期】    980611
【裁判案由】    違反槍砲彈藥刀械管制條例
【裁判全文】
臺灣臺南地方法院刑事判決                98年度訴字第20號
公  訴  人  臺灣臺南地方法院檢察署檢察官
被      告  丙○○
                     （現在臺灣臺南看守所觀察、勒戒中）
指定辯護人  本院公設辯護人甲○○
上列被告因違反槍砲彈藥刀械管制條例案件，經檢察官提起公訴
（97年度偵字第14593號），本院判決如下：
    主  文
丙○○未經許可，寄藏可發射子彈具有殺傷力之改造手槍，累犯
，處有期徒刑肆年陸月，併科罰金新臺幣拾貳萬元，罰金如易服
勞役，以新臺幣壹仟元折算壹日。扣案如附表編號一及二所示之
改造手槍貳枝（槍枝管制編號0000000000號、000
0000000號）及如附表編號三所示之非制式子彈參顆均沒
收。
    事  實
一、丙○○曾因違反麻醉藥品管理條例（吸食麻藥及販賣麻藥）
    ，經臺灣高等法院臺南分院以85年度上訴字第1656號判處判
    處有期徒刑1年6月及7年6月，並定應執行有期徒刑8年10月
    確定，又因詐欺案件，經本院以85年度上易字第4741號判處
    有期徒刑6月，嗣撤回上訴確定，上開3罪刑再由臺灣高等法
    院臺南分院以86年度聲字第1284號裁定應執行有期徒刑9年2
    月確定，執行至民國（下同）90年8月30日假釋付保護管束
    出監，又因贓物案件，由本院以91年度南簡字第1237號判處
    拘役40日確定，上開假釋亦經撤銷，殘刑4年10月與上開拘
    役甫於96年7月1日執行完畢出監。詎丙○○猶不知惕勵，明
    知具有殺傷力之改造手槍、子彈未經主管機關許可，不得持
    有、寄藏，竟未經許可，基於不法寄藏改造槍、彈之犯意，
    於97年6月間某日，在丙○○位於臺南市○區○○路二段640
    巷66號住處，受真實姓名、年籍不詳之友人「李文智」委託
    ，代為保管而收受如附表編號1、2所示可發射子彈具有殺傷
    力之改造手槍2枝（均含彈匣1個，槍枝管制編號0000000000
    號、0000000000號，下稱編號1、2改造手槍）及附表編號3
    所示具有殺傷力之非制式子彈5顆（下稱編號3非制式子彈5
    顆）後，即未經許可，將上開槍、彈寄藏在臺南市○區○○
    路2段640巷66號住處，而持有之。嗣丙○○友人戊○○於97
    年9月30日下午3時餘許，在丙○○上開住處2樓房間內，因
    尋找簽字筆，翻動房間內書桌抽屜，無意中發現上開改造槍
    、彈，基於好奇，經徵得丙○○同意後，取出把玩之，適警
    方因丙○○另涉及違反毒品危害防制條例案件，持搜索票前
    往上該住處搜索，當場查獲（戊○○涉嫌持有本件槍、彈部
    分由檢察官另為不起訴處分），並扣得上開改造槍、彈，而
    悉上情。
二、案經臺南市警察局第五分局報請臺灣臺南地方法院檢察署檢
    察官偵查起訴。
    理  由
一、訊據被告丙○○固承認其友人戊○○於上開時、地，發現上
    開槍、彈，取出把玩，旋遭警方搜索扣得該等槍、彈等情無
    訛，惟矢口否認有任何違反槍砲彈藥刀械管制條例之犯行，
    辯稱：扣案槍、彈是我哥哥乙○○的，不是我的，當初警方
    查扣這些槍、彈時，因為我哥哥罹患口腔癌，我不忍心他被
    抓去關，才在警詢時及偵查中，胡亂承認我寄藏這些槍、彈
    ，後來我媽媽說槍、彈是誰的，誰就自己承擔，我才在審理
    中說出是我哥哥的云云。經查：
  (一)本件被告丙○○於警詢時及偵查中對於上開犯罪事實坦認不
    諱（見警卷第1至3頁，偵卷第9至11頁），又證人戊○○於
    上開時、地，無意間發現上開編號1、2改造手槍2枝（均含
    彈匣1個）及編號3非制式子彈5顆，經被告丙○○同意，證
    人戊○○才取出把玩，適遭警方搜索查扣等情，業經證人戊○○於偵審中結證無誤（見偵卷第9頁，本院卷第115至139
    頁），又編號1、2改造手槍2枝（均含彈匣1個）及編號3非
    制式子彈5顆扣案可稽，而編號1、2改造手槍及編號3子彈5
    顆經鑑定後，其鑑定結果分別見於附表編號1至3所示，認均
    具有殺傷力，屬於槍砲彈藥刀械管制條例所列其他可發射子
    彈具有殺傷力之槍枝及子彈，有內政部警政署刑事警察局97
    年11月10日刑鑑字第0000000000號槍彈鑑定書1份在卷可稽
    （見偵卷第20至24頁），此乃鑑定機關本於專業知識包含科
    學方法檢驗所得結論，當可憑信。此外，復有本院刑搜字第
    7477號搜索票、臺南市警察局第五分局搜索、扣押筆錄，扣
    押物品目錄表及搜索現場相片8張在卷可佐（見警卷12至16
    、25至27之1頁），被告固於審理中改稱本件扣案槍、彈係
    其兄乙○○所有云云，且，證人即被告之兄乙○○於審理中
    雖到庭結證稱：本件扣案槍、彈是我很久以前就放在上開66
    號2樓房間內抽屜裡，是我1個被人殺死的朋友「陳雲亮」生
    前寄放給我的云云（見本院卷第83至93、98、99頁），惟：
  (1)證人乙○○於審理中復結證稱：扣案之2支改造手槍都是
    銀色，小支改造手槍有2顆子彈，大支改造手槍有7顆子彈，
    子彈用小盒子盛裝，連同改造手槍，放進塑膠材質的皮包袋
    中，我一直將這些槍、彈藏在上開66號2樓房間內鐵櫃最下
    方抽屜裡云云（見本院卷第95至106頁）；然而，編號1改
    造手槍之槍身及彈匣均係黑色，編號2改造手槍之槍身及彈
    匣則分係銀色及黑色，且本件除扣得具有殺傷力之子彈5顆
    （由金屬彈殼組合直徑8.9正負0.5mm金屬彈頭而成）外，而
    同時有未具殺傷力之非制式子彈2顆（由金屬彈殼組合直徑
    6.9正負0.5mm金屬彈頭而成）遭查扣，即計有7顆子彈扣案
    等情，有上開彈鑑定書及所附照片12張、搜索、扣押筆錄，
    扣押物品目錄表及搜索現場相片8張可佐；且證人戊○○
    於審理中到庭結證稱：我是在上開2樓房間內書桌（即本件
    警卷第25頁上方照片所示者）左邊（指人員面對書桌的左邊
    ）3層小抽屜中的第2層小抽屜裡，翻到扣案槍、彈，不是在
    小櫃子翻到的，當時小支的改造手槍（即手槍）用盒子裝著
    ，小顆的子彈子彈用衛生紙包著，一樣放在盒子裡面，大支
    的改造手槍（即手槍）沒用盒子裝，大顆的子彈則用另1個
    藍、紅、白顏色相間的香菸濾嘴小盒盛裝，這些東西都裝在
    淡咖啡色的小皮包內等語（見本院卷第114至139頁）。是
    證人乙○○所述之「槍枝顏色、擺放之抽屜、查扣子彈數目
    及槍、彈盛裝之情形」，均與扣案槍、彈狀況、查扣現場或
    證人戊○○所證不符，故證人乙○○於所稱扣案改造槍、彈
    係其持有云云，無法置信。
  (2)況且，證人乙○○於審理中，經本院要求示範操作編號2改
    造手槍之裝入彈匣、拉取槍機、使子彈上膛等動作，然證人
    乙○○將彈匣裝入槍枝握把，拉動槍機後，發生槍機卡在槍
    身後方、無法滑動回復至原位之問題，此時證人乙○○不斷
    猛拉槍機及試推槍機，均無法排除該等障礙，經審判長操作
    該槍枝後，發現「排除該等障礙時，要先將彈匣略為取出，
    該槍槍機方能向前滑動恢復原狀」之情，又證人乙○○於審
    理中亦自承其不知編號1改造手槍之把手後面有1個壓板，按
    壓該壓板，無庸再將握把底部彈匣口之彈扭向後扳，即可裝
    上彈匣之情，有本院審理筆錄在卷可憑（見本院卷第109 至
    113頁），並有該等操作改造手槍之審理中錄影帶1捲與翻拷
    光碟1片附卷可憑，則由上開證人乙○○對於編號1、2改造
    手槍本身操作上具有之特性，並不知悉之狀況，顯示證人乙○○應未曾持有該等改造手槍之情形。
  (3)另被告於準備程序中自稱：警方搜索當天，查獲槍、彈之上
    開66號2樓房間是我與證人乙○○居住，證人乙○○當天早
    上8、9點即自己出門去成功大學醫學院附設醫院（下稱成大
    醫院）復診，後來下午警察前來搜索，捉我去派出所，乙○○都未回到上開66號住處云云（見本院卷第47、48頁），然
    而，證人乙○○於審理中結證稱：警方來搜索當天，我在我
    住的臺南市○區○○路二段640巷59號住處，那時我已經不
    住上開66號房屋，業已搬到上開59號住處，該59號就在上開
    66號對面，當天被告知道我在上開59號等語（見本院卷第86
    、104、105頁），且證人乙○○於97年9月30日之警方搜索
    當天，確實未至成大醫院就診或治療之情，亦有成大醫院之
    乙○○入出院紀錄及病患診療摘錄表各1紙附卷可佐（見本
    院卷第77、78頁），另證人戊○○於審理中亦結證稱：查扣
    槍、彈的上開66號2樓房間，依進去所看到的東西就知道是
    被告在住的，看起來感覺是被告所居住等語（見本院卷第13
    1頁），可見被告所辯，存有不實。
  (4)再被告於準備程序中自承：當天警察來搜索前，我在樓下整
    理車子，後來我上樓要看證人戊○○在2樓房間做什麼，我
    上去一進2樓房間，證人戊○○就拿著打開盒蓋的盒子，裡
    面內有槍、彈，證人戊○○是先從上開66號2樓房間內桌子
    右邊（指人員面對書桌的右邊）4層抽屜中的最底層抽屜裡
    ，拿出扣案槍、彈，他又問我怎麼會有這個東西，我當時很
    錯愕，之後我就很臭屁說槍、彈是我的，證人戊○○說要拿
    出來看看，我就說好云云（見本院卷第48頁），然而，證人
    戊○○於審理中結證稱：我是在上開66號2樓房間內書桌左
    邊（指人員面對書桌的左邊）3層小抽屜中的第2層小抽屜裡
    ，翻到扣案槍、彈，我是在抽屜裡摸到形狀像槍的東西，那
    時被告已經進來上開66號2樓房間，我問被告「可不可以拿
    出來看？」、「借我看一下」，經被告說好後，我才拿出來
    看，不是我先把槍、彈從抽屜中拿出來，被告才看到，等語
    （見本院卷第114至139頁），亦見被告所辯有避重就輕之跡
    象。
  (5)被告於審理中先具狀陳稱：當證人戊○○發現放置本件槍、
    彈的盒子時，我心裡猜想應是我哥哥放的，他何時放的，我
    不知道云云（見本院卷第21頁背面、42頁），嗣於該98年5
    月21日之審理中，亦即證人乙○○將交互詰問完畢後，復改
    稱：我在證人乙○○於97年9月初，因口腔癌開完刀那時，
    我清理上開66號2樓房間，在房間內鐵櫃內發現本件槍、彈
    ，我才把槍、彈挪動到桌仔抽屜中云云（見本院卷第144至1
    48頁），先後反覆不一，均難信為真正，此亦可知顯然被告
    係見證人乙○○於交互詰問程序中所證述扣案槍、彈是藏放
    在鐵櫃中云云，與證人戊○○所證述是在書桌抽屜發現槍、
    彈者不符，故而翻異前詞，附和證人乙○○之說法，實無足
    採。
  (三)綜上，被告所辯及證人乙○○所證，既有與扣案證物不同、
    與證人戊○○所述不符及先後反覆不一之不實瑕疵之處，自
    難認為真正，而證人戊○○係經被告同意方才把玩本件槍、
    彈，確實可認被告對之有現實管領力，故被告於審理中辯稱
    伊並未持有上開槍、彈云云，無足採信，應以被告於警偵訊
    時之自白為可採。是本件事證明確，被告犯行堪以認定，應
    依法論科。
二、(一)核被告所為，係犯槍砲彈藥刀械管制條例第8條第4項之未
    經許可寄藏具殺傷力之改造手槍罪，及同條例第12條第4項
    之未經許可寄藏子彈罪。再被告同時寄藏改造手槍及子彈之
    行為，屬一行為觸犯數罪名之異種想像競合犯，應依刑法第
    55條前段規定，從一重依寄藏改造手槍罪處斷。又被告前有
    如犯罪事實欄所載前案有期徒刑執行完畢之紀錄，有臺灣高
    等法院被告前案紀錄表在卷可按，其於上開有期徒刑之執行
    完畢後5年內，故意再犯本件有期徒刑以上之罪，為累犯，
    應依刑法第47條第1項之規定，應論以累犯，加重其刑。
    (二)爰審酌被告素行不佳，為國中畢業程度，無業，其犯罪動
    機、目的，明知寄藏改造槍、彈係違法行為，竟仍試法而寄
    藏之，對社會治安產生潛在危險，其持有本件違禁物之時間
    及審理中翻異前供，飾詞否認犯行等一切情狀，量處如主文
    所示之刑，並就罰金部分，諭知易服勞役之折算標準，以示
    懲儆。(三)另扣案編號1、2改造手槍2枝、編號3所示未經試射
    之子彈3顆均屬違禁物，依刑法第38條第1項第1款、第2項之
    規定併宣告沒收；末按物之能否沒收，應以裁判時為準，編
    號3所示子彈，其中經試射之2顆僅剩餘彈殼，已失子彈結構
    及性能，不具殺傷力，自非屬違禁物，爰不予以宣告沒收，
    附此敘明。
據上論斷，應依刑事訴訟法第299條第1項前段，槍砲彈藥刀械管
制條例第8條第4項、第12條第4項，刑法第11條前段、第55條前
段、第47條第1項、第42條第3項前段、第38條第1項第1款，判決
如主文。
本案經檢察官丁○○到庭執行職務。
中    華    民    國    98    年    6     月    11    日
                  刑事第十庭    審判長法  官  陳威龍
                                      法  官  高如宜
                                      法  官  盧鳳田
以上正本證明與原本無異。
如不服本判決應於收受本判決後10日內向本院提出上訴書狀，並
應敘述具體理由。如未敘述上訴理由者，應於上訴期間屆滿後20
日內向本院補提理由書狀（均須按他造當事人之人數附繕本）「
切勿逕送上級法院」。
                                      書記官  黃憶筑
中    華    民    國    98    年    6     月    11    日
附錄本件論罪科刑法條全文：
槍砲彈藥刀械管制條例第8條：
未經許可，製造、販賣或運輸鋼筆槍、瓦斯槍、麻醉槍、獵槍、
空氣槍或第4條第1項第1款所定其他可發射金屬或子彈具有殺傷
力之各式槍砲者，處無期徒刑或5年以上有期徒刑，併科新臺幣1
千萬元以下罰金。
未經許可，轉讓、出租或出借前項所列槍枝者，處5年以上有期
徒刑，併科新臺幣1千萬元以下罰金。
意圖供自己或他人犯罪之用，而犯前二項之罪者，處無期徒刑或
7年以上有期徒刑，併科新臺幣1千萬元以下罰金。
未經許可，持有、寄藏或意圖販賣而陳列第1項所列槍枝者，處3
年以上10年以下有期徒刑，併科新臺幣700萬元以下罰金。
第 1 項至第 3 項之未遂犯罰之。
槍砲彈藥刀械管制條例第12條：
未經許可，製造、販賣或運輸子彈者，處1年以上7年以下有期徒
刑，併科新台幣500萬元以下罰金。
未經許可，轉讓、出租或出借子彈者，處6月以上5年以下有期徒
刑，併科新台幣300萬元以下罰金。
意圖供自己或他人犯罪之用，而犯前二項之罪者，處3年以上10
年以下有期徒刑，併科新台幣700萬元以下罰金。
未經許可，持有、寄藏或意圖販賣而陳列子彈者，處5年以下有
期徒刑，併科新台幣300萬元以下罰金。
第 1 項至第 3 項之未遂犯罰之。
附表：
┌──┬───────┬────────────────────────┐
│編號│槍彈          │鑑定文號及鑑定結果                              │
├──┼───────┼───────┬────────────────┤
│一  │改造手槍1枝（ │(1)文號：內政部警政署刑事警察局97年11月10日刑鑑字│
│    │含彈匣1個，槍 │  第0000000000號槍彈鑑定書（見偵卷第20至24頁）。│
│    │枝管制編號：11│(2)鑑定結果：認係改造手槍，由仿由仿COLT廠半自動手│
│    │00000000）    │  槍製造之槍枝，換裝土造金屬槍管而成，擊發功能正│
│    │              │  常，可供擊發適用子彈使用，認具殺傷力。        │
├──┼───────┼────────────────────────┤
│二  │改造手槍1枝（ │(1)文號：內政部警政署刑事警察局97年11月10日刑鑑字│
│    │含彈匣1個，槍 │  第0000000000號槍彈鑑定書（見偵卷第20至24頁）。│
│    │枝管制編號：11│(2)鑑定結果：認係改造手槍，由仿由仿COLT廠27型半自│
│    │00000000）    │  動手槍製造之槍枝，換裝土造金屬槍管而成，擊發功│
│    │              │  能正常，可供擊發適用子彈使用，認具殺傷力。    │
├──┼───────┼────────────────────────┤
│三  │非制式子彈5顆 │(1)文號：同上                                    │
│    │（採樣2顆試射 │(2)認均係非制式子彈，由金屬彈殼組合直徑8.9加減0.5│
│    │，另有3顆）   │  mm金屬彈頭而成，採樣2顆試射，可擊發，認均具殺 │
│    │              │  傷力。                                        │
└──┴───────┴────────────────────────┘


司法院資訊處製作；財團法人民間司法改革基金會備份。
